臺灣高等法院刑事裁定　　　　　　　　　　　　　　　九十一年度抗字第六九五號
　　抗　告　人
　　即　自訴人　甲○○　男　二.
　　被　　　告　乙○○　男　五.
抗告人因偽造有價證券案件，不服臺灣臺北地方法院，中華民國九十一年十月二十二
日裁定（九十一年度自字第三三○號），提起抗告，本院裁定如左：
    主  文
抗告駁回。
    理  由
一、自訴意旨略以：自訴人從事檳榔中盤批發商，於民國八十五年五月初，收受被告
    乙○○支付檳榔價款面額新臺幣（下同）六萬元之支票，詎屆期付款之提示時，
    竟因印鑑不合而遭退票，屢經催討，被告均推諉延宕不為履行，被告明知非本人
    印鑑而擅自以他人印章蓋印開立支票行使，因認被告涉犯刑法二百二百零一條之
    偽造有價證券罪嫌。
二、按法院或受命法官於自訴案件第一次審判期日前訊問及調查結果，如認案件有刑
    事訴訟法第二百五十二條至第二百五十四條之情形者，得以裁定駁回自訴，同法
    第三百二十六條第三項分別定有明文。次按刑法上所謂偽造有價證券，以無權簽
    發之人冒用他人名義簽發為要件，如果行為人基於本人之授權，或其他原因有權
    簽發者，則與無權之偽造行為不同，最高法院著有五十三年臺上字第一八一○號
    判例要旨可參。
三、經查：自訴人所提出之支票，發票日為八十五年五月二十六日，面額為六萬元，
    發票人欄則蓋有「曾正忠」印章，付款銀行為保證責任陽明山信用合作社延吉分
    行，該支票於同年月二十九日提出交換後，因該支票上之印章與申請支票人之印
    章不符而遭退票，此有自訴人提出之上開支票正反面及退票理由單影本在卷可參
    ，被告於原審調查中到庭供稱：伊與曾正忠合夥做便當生意，伊申請了陽明山信
    用合作社延吉分社之支票，而曾正忠申請了泛亞商業銀行之支票，因為伊負責管
    帳，所以這二本支票及曾正忠之印鑑均由伊保管，因生意忙，誤蓋曾正忠之印章
    等語（原審卷第六十三頁），核與證人曾正忠於原審所證稱：伊確實與被告合夥
    開立便當店，伊向銀行申請支票，並將自己之印章交與被告保管並授權被告開立
    有價證券等語（原審卷八十七頁至八十九頁），足見不論是保證責任陽明山信用
    合作社延吉分行之支票抑或是泛亞商業銀行支票，被告均得開立，被告係經證人
    曾正忠授權以曾正忠名義開立支票，應堪採信，況觀之被告所開立系爭之保證責
    任陽明山信用合作社延吉分社之支票，本應以被告名義開立，被告因同時掌管證
    人之印鑑，其於生意忙時不小心蓋錯印鑑，亦是極有可能發生，尚難因被告以曾
    正忠之名義開立保證責任陽明山信用合作社延吉分社之支票即遽認被告有偽造有
    價證券之故意，此外，復查無其他積極證據足認被告涉有自訴人指訴之偽造有價
    證券犯行，自訴人亦無法提供證明被告犯罪之明確證據以供查明，應認被告罪嫌
    不足，原審乃駁回自訴人之自訴，經核於法並無不合。
四、抗告意旨略以：被告開立支票時實係經營檳榔零售之生意，應非經營便當生意，
    另被告稱其係誤用曾正忠之印章等情顯係與曾正忠串供，原審顯有未盡調查之能
    事之違法等語指摘原裁定不當，經查：被告於原審所稱伊與曾正忠合夥做便當生
    意等情（原審卷第六十三頁），核與證人曾正忠及證人郭冰瑩之證詞相符，堪信
    被告係與證人曾正忠合夥經營便當生意，應非子虛，且合夥做生意由合夥人之一
    人管帳，並授權由伊開立票據，亦與常情相符，又被告除得開立保證責任陽明山
    信用合作社延吉分行之支票外，因被告得證人曾正忠授權以曾正忠名義開立支票
    ，故亦得開立泛亞商業銀行之支票，亦經原審調查翔實，況觀之被告所開立系爭
    之保證責任陽明山信用合作社延吉分社之支票，本應以被告名義開立，被告因同
    時掌管證人之印鑑，其於生意忙時不慎蓋錯印鑑，亦是極有可能發生，尚難因被
    告以曾正忠之名義開立保證責任陽明山信用合作社延吉分社之支票即遽認被告有
    偽造有價證券之故意，自訴人空言指摘原裁定不當，為無理由，應予駁回。
據上論結，應依刑事訴訟法第四百十二條裁定如主文。
中      華      民      國    九十一    年     十二     月    三十一    日
                              臺灣高等法院刑事第十九庭
                                  審判長法  官  許  國  宏
                                        法  官  宋    祺
                                        法  官  洪  光  燦
右正本證明與原本無異。
不得再抗告。
                                        書記官  陳  玉  嬋
中      華      民      國    九十一    年     十二     月    三十一    日
